臺灣高等法院臺中分院刑事判決　　　　　　　　　九十二年度上訴字第二三五一號
　　上　訴　人
　　即　被　告　丙○○
　　　　　　　　甲○○
　　共　　　同
　　選任辯護人　林政德律師
右上訴人因毒品危害防制條例案件，不服臺灣彰化地方法院九十二年度訴字第一○○
四號中華民國九十二年十月三十一日第一審判決（起訴案號：臺灣彰化地方法院檢察
署九十二年度偵字第五七一○號），提起上訴，本院判決如左：
    主　　  文
上訴駁回。
    事  　　實
一、丙○○與洪瑞瑾之男友認識，進而與洪瑞瑾（涉犯施用第一級毒品部分，另由檢
    察官聲請觀察勒戒獲准）成為朋友，而甲○○係丙○○之妻，因丙○○關係始認
    識洪瑞瑾，因洪瑞瑾有施用毒品海洛因之癮，丙○○、甲○○二人均明知海洛因
    業經主管機關公告列為第一級毒品，禁止非法販賣、轉讓、持有，而丙○○除本
    身染致施用第一級毒品海洛因之惡習外（前曾因施用毒品案件，經送觀察勒戒後
    ，由檢察官為不起訴處分），其竟與甲○○共同基於販賣第一級毒品海洛因營利
    之概括犯意聯絡，由洪瑞瑾以0000000000號行動電話撥打甲○○名義
    之0000000000號行動電話連絡丙○○或甲○○之方式，自民國九十二
    年七月一日起至同年月十七日止，在彰化縣田中鎮○○里○○街一九三巷十七號
    丙○○與甲○○住處門口，將毛重約０．四公克之第一級毒品海洛因一包，以新
    臺幣（下同）一千元之價格連續六次販賣予洪瑞瑾施用，先後由丙○○、甲○○
    各交付三次。嗣於九十二年七月十七日下午三時許，警員卓孟信、蕭仲智、吳岳
    霖等人持臺灣彰化地方法院核發之搜索票欲進入丙○○住處搜索，而在現場一旁
    車上觀察埋伏時，發現洪瑞瑾騎乘機車往甲○○住處門口駛近，並手持行動電話
    撥打，洪瑞瑾到達門口時，甲○○僅自屋內開門並未走出門口，其後二人互相交
    換東西，警員卓孟信等人即下車，先在門口查獲洪瑞瑾，且在洪瑞瑾手上查扣海
    洛因一包（毛重○．四公克，淨重○．一九公克），並拍照存證，甲○○見狀將
    鋁門反鎖即往樓上跑，警員進入屋內後，在該住處房間內查獲丙○○、甲○○，
    並扣得0000000000號行動電話一支，及在甲○○身上查扣販賣毒品海
    洛因所得一千元現金。
二、案經彰化縣警察局田中分局報請臺灣彰化地方法院檢察署檢察官偵查起訴。
    理 　　 由
一、訊據上訴人即被告丙○○、甲○○二人均矢口否認涉有販賣第一級毒品之犯行，
    被告丙○○辯稱：伊並無販賣海洛因，伊只有吸食而已，被查獲當天伊人正在睡
    覺，洪瑞瑾是拿一千元要還給伊太太，伊是事後才知道的，000000000
    0號的行動電話都是伊太太在使用，伊都沒有使用，洪瑞瑾當天被查獲的海洛因
    一包，伊不知他從何處取得云云；被告甲○○則辯稱：伊並無販賣毒品海洛因，
    之前洪瑞瑾有因要還信用卡的錢，手頭比較緊才向伊借錢，被查獲當天洪瑞瑾是
    拿一千元來還給伊的，當天他拿一千元還伊後走出去，警察就來敲門了，洪瑞瑾
    還伊錢時，伊先生在樓上睡覺並未在場，而洪瑞瑾身上被查扣的毒品從何而來伊
    不知道，0000000000號的行動電話是伊在使用，伊先生並未使用云云
    。經查：
    (一)按被告之自白非出於強暴、脅迫、利誘、詐欺、疲勞訊問、違法羈押或其他不
      正之方法，且與事實相符者得為證據，刑事訴訟法第一百五十六條第一項規定
      甚明，則被告之自白是否得採為證據，自以是否為出於任意性為前提。經原審
      於九十二年十月十四日當庭勘驗警詢錄音帶，該內容確屬一問一答，且被告甲
      ○○回答時亦時有補充說明，並無被告甲○○所辯係警員事先問、答均寫妥，
      再叫被告甲○○按照筆錄所載內容回答之情形，又被告甲○○並未抗辯其警詢
      時之自白有何出於強暴、脅迫、利誘、詐欺、疲勞訊問、違法羈押或其他不正
      之方法而取得，核該被告於警詢自白之任意性，應無可疑，該自白無排除之理
      由，應可憑採。查被告甲○○於警詢中已供承：伊於九十二年七月十七日有與
      洪瑞瑾聯絡，係洪瑞瑾以0000000000號行動電話撥打伊所持之00
      00000000號行動電話聯繫，通話內容係洪瑞瑾要伊幫忙調一級毒品海
      洛因，其後經過大約十分鐘洪瑞瑾就拿一千元向伊購買一級毒品海洛因（毛重
      ○．四公克），而洪瑞瑾大約於九十二年七月初開始向伊購買海洛因，至今大
      約購買五至六次，每次所購數量均為毛重○．四公克，價格為一千元，當天為
      警查扣之一千元係洪瑞瑾所交付購買海洛因之現金等語，且證人洪瑞瑾於警詢
      中證述：「我是九十二年七月十七日二點多打電話向甲○○說要一千元的一級
      毒品，於九十二年七月十七日十五時左右，我到田中鎮○○里○○街一九三巷
      十七號丙○○住處門口，大門鎖住，我打電話給甲○○，甲○○打開鋁門拿一
      包海洛因（一級毒品）賣給我的，我是用行動電話連絡的」、「我是用我的手
      機0000000000號打給甲○○行動電話0000000000號向她
      購買的，於九十二年七月十七日十四時許，接近十五時前共打二通電話給甲○
      ○」、「以新台幣一千元向甲○○購買，共購五至六次，但是這五至六次中，
      有三次是向丙○○購的」、「是用我手機0000000000號打0000
      000000號手機連絡購買，我打0000000000號時，甲○○接手
      機就向她買，要是丙○○接手機就向他買的，向丙○○買三次，每次以新台幣
      一千元購買的，我是從九十二年七月一日至七月十七日，在田中鎮○○里○○
      街一九三巷十七號丙○○住處門口前向丙○○購買」等語；嗣證人洪瑞瑾於偵
      查中亦證稱：「（問：在你手中查獲之毒品何人交給你的？）甲○○，警察去
      搜索時交給我的，交給我時警察剛好下來。（問：警察到時已將一千元交給甲
      ○○？）是的。（問：向甲○○買過幾次？）三次，交貨地點是她家門口。（
      問：向丙○○買了幾次？）三次，也是向他本人拿，大概從七月一日開始，我
      每次都是拿一千元，交給丙○○三次，交給甲○○也是三次」等語（參臺灣彰
      化地方法院檢察署九十二年度偵字第五七一○號偵查卷第十六頁反面、第十七
      頁），經核證人洪瑞瑾所證述交付毒品方式、處所及時間均與被告甲○○於警
      詢中所供內容相符，益證被告甲○○於警詢中自白有販賣毒品海洛因予證人洪
      瑞瑾應與事實相符。復徵諸證人洪瑞瑾與被告二人均係朋友，彼此間並無何怨
      隙、仇恨，分據彼等述明在卷，證人洪瑞瑾應無同時設詞誣陷被告二人之理，
      且證人洪瑞瑾迭於警詢、偵查中證述係以伊之手機用撥打給甲○○行動電話0
      000000000號手機連絡購買，甲○○接手機就向她買，要是丙○○接
      手機就向他買等情，而以被告丙○○、甲○○係夫妻關係，二人同居一處，被
      告丙○○使用其妻甲○○名義之0000000000號行動電話，亦符常情
      。再參以被告丙○○前有施用毒品海洛因之前科，本次被查獲經採集之尿液送
      請彰化縣衛生局檢驗結果，尚有嗎啡陽性反應，有彰化縣衛生局九十二年七月
      二十八日煙檢字第九二一四六五號煙毒尿液檢驗成績書一件在卷可參（參原審
      卷第十七頁），而被告甲○○經採集尿液送請彰化縣衛生局檢驗結果，並未檢
      出毒品反應，有彰化縣衛生局九十二年七月二十八日煙檢字第九二一四六六號
      煙毒尿液檢驗成績書一件附卷可按（參原審卷第十八頁），顯見本件被告丙○
      ○與毒品海洛因之接觸猶較被告甲○○為深，至被告甲○○雖於警詢中稱丙○
　　　○並未販賣毒品海洛因，先後六次均係由用販賣云云，然此辯解顯與證人洪瑞
      瑾上揭所證情節不符，核被告甲○○此部分所辯，無非係迴護其夫丙○○之詞
      ，無足採信。
    (二)次查本件係警員卓孟信、蕭仲智、吳岳霖等人於九十二年七月十七日下午持搜
      索票至被告丙○○住處搜索，而在現場一旁車上觀察埋伏時，發現證人洪瑞瑾
      騎乘機車往被告甲○○住處門口駛近，並手持行動電話撥打，洪瑞瑾到達門口
      時，被告甲○○僅自屋內開門並未走出門口，其後二人互相交換東西，警員卓
      孟信等人即下車，先在門口查獲洪瑞瑾，且在洪瑞瑾手上查扣海洛因一包，並
      拍照存證，甲○○見狀將鋁門反鎖即往樓上跑，警員進入屋內後，即以電話尋
      求支援，並在住處房間查獲丙○○、甲○○，且在甲○○身上查到一千元現鈔
      等情，業據證人卓孟信、蕭仲智、吳岳霖於偵查及原審訊問時到庭結證屬實，
      互核所證情節大致相吻合，且據證人蕭仲智於偵查中證述：我靠他們（指被告
      甲○○與證人洪瑞瑾）較近，看的較清楚，我看到甲○○手上拿一包白白的東
      西，而洪瑞瑾拿一千元給甲○○，我們向前時，甲○○就趕快把門勾住跑上去
      等語（參九十二年度偵字第五七一○號偵查卷第二十二頁反面）；復於原審時
      亦明確結證稱：我有到現場，我們到門口處的時候，看到洪瑞瑾騎機車到現場
      ，她手持電話在講話，沒多久門口開門，洪瑞瑾拿一千元交付後，就拿了海洛
      因在手上，．．．洪瑞瑾下機車到門口的時候要開門，但鋁門鎖著，她打不開
      ，她才打電話要裡面的人來開門，有人開門之後，看到洪瑞瑾拿一千元給甲○
      ○，甲○○拿一包白白的給洪瑞瑾，甲○○門開個小縫，甲○○人沒有出來，
      但我有看到是甲○○，洪瑞瑾拿一千元給甲○○，就看到洪瑞瑾手裡接著一包
      白白的東西，我有看到是甲○○在門縫交給洪瑞瑾，這時候我人還在車上後座
      ，車子是停在走廊的旁邊，距離大約三、四公尺，看得到門口的情形，我們下
      車後，甲○○發現我們衝下來後就把鋁門關上，要往樓上跑，．．．我看到的
      時候，是看到她們交易的東西是白白的，但不確定是什麼，後來才確定是海洛
      因等語（參原審卷第七二至七四頁），由上揭至現場查獲警員之證言可知，顯
      然被告甲○○與證人洪瑞瑾確有於現場以金錢交易毒品之情形甚為明確，益證
      證人洪瑞瑾於警詢、偵查中所證確有向被告甲○○購買海洛因等情及被告甲○
      ○於警詢自白確有販賣毒品海洛因一節非虛。
    (三)再者，依原審調閱門號0000000000號及0000000000號行
      動電話之通聯紀錄，顯示自九十二年七月一日起至同年七月十七日查獲日止，
      該二支電話有多次通話紀錄，此有臺灣大哥大電信資訊連結作業查詢結果附卷
      可稽（參原審卷第二六至四六頁），尤徵證人洪瑞瑾於警詢、偵查中所證述向
      被告丙○○、甲○○購賣海洛因之證詞屬實，此外在證人洪瑞瑾身上查扣之白
      色粉末一包，經法務部調查局鑑定確為第一級毒品海洛因無訛，有該局出具之
      鑑定通知書在卷可稽（參原審卷第一二二頁），並有該海洛因一包（毛重○．
      四公克，淨重○．一九公克）及0000000000號、00000000
      00號行動電話各一支扣案可資佐證，被告丙○○、甲○○否認有販賣海洛因
      所為上開辯詞，尚非足採。
　　(四)至證人洪瑞瑾嗣後於原審時改稱係向綽號「阿成」之人購買，而非向被告丙○
      ○、甲○○購買云云，惟查證人洪瑞瑾與被告二人均係朋友關係，並無何仇怨
      ，其有施用毒品海洛因行為，對於販賣毒品海洛因之罪刑甚深應知悉至明，苟
      非確有其事，應無於被查獲之初，設詞同時誣陷被告二人之理，其於原審時辯
      稱因一時緊張才說向被告二人各購買三次毒品云云，顯難令人置信。況證人洪
      瑞瑾於原審訊問時證述：「（問：當時為何沒有提到綽號『阿成』的人？）因
      為我也不知道要如何找這個人，不知他住哪裡，我只知道要打手機給阿成而已
      。（問：現在是否知道如何聯絡『阿成』？）我不知道，我已經忘記了。（問
      ：為何現在才說毒品是向綽號『阿成』買的？）那時候想說要交保回去，所以
      沒有實話實說。（問：有無其他人認識『阿成』這個人？）在雲林戒治所有一
      位綽號『阿寶』的人知道，但我不知道其真實姓名及聯絡電話。」等語（參原
      審卷第八一頁），由上揭證人洪瑞瑾之證言可知，該證人於被查獲之初並未提
      及向綽號「阿成」之人購買毒品海洛因，核其所證前後已有明顯不符之情，復
      無法提供與綽號「阿成」聯絡購買毒品之方式以供查證，核其於原審時之證言
      ，顯屬事後迴護被告二人之詞，無足採信。
　　(五)末查，近來政府為杜絕毒品氾濫，毒害人民，再三宣導教民眾遠離毒品、且媒
      體之報導既深且廣，對於毒品之禁絕，應為民眾所熟悉。而政府對於查緝施用
      、轉讓及販賣毒品無不嚴格執行，且販賣第一級毒品罪之法定本刑為死刑或無
      期徒刑，苟無利益可圖，衡情一般持有毒品者應無甘冒重罪挺而走險之理。查
      證人洪瑞瑾與被告二人間僅係朋友關係，認識時間不長，並非至親，分據彼等
      供明在卷，而販賣毒品係違法行為，非可公然為之，警方追緝甚嚴，刑責亦重
      ，被告二人與證人洪瑞瑾既非至親深交，豈有甘冒被查獲處重刑之危險，將海
      洛因原價轉讓與證人洪瑞瑾而不賺取差價牟利之理，且被告甲○○於警詢時坦
      認其每販賣第一級毒品海洛因一千元所得利潤一百元等語，此有被告甲○○之
      警詢筆錄可參，益證被告二人販賣毒品海洛因予證人洪瑞瑾確得有利差，堪認
      被告二人具有販賣營利之意圖無訛。
    (六)綜右所陳，被告丙○○、甲○○二人所為辯解，均無可採，其二人販賣第一級
      毒品海洛因之犯行，事證明確，均應依法論科。
二、按海洛因為毒品危害防制條例第二條第二項第一款明定列管之第一級毒品，任何
    人非經許可，不得販賣、持有。核被告丙○○、甲○○二人所為，均係犯毒品危
    害防制條例第四條第一項之販賣第一級毒品罪。被告等販賣海洛因前持有海洛因
    之低度行為，為販賣之高度行為所吸收，不另論罪。又被告二人間具有犯意聯絡
    及行為分擔，均為共同正犯。渠等先後多次販賣第一級毒品犯行，時間緊接，方
    法相同，觸犯構成要件相同之罪名，顯係基於概括犯意反覆為之，構成連續犯，
    均應依刑法第五十六條規定論以一罪，惟因販賣第一級毒品之法定本刑為死刑或
    無期徒刑，依法均不得加重。又查被告丙○○、甲○○二人因思慮欠周，致觸法
    網，販賣次數、數量不多，本院認為倘處以前開罪名最低刑度無期徒刑，猶嫌過
    重，顯有情輕法重之虞，綜觀被告二人犯行尚有可憫恕之處，爰依刑法第五十九
    條規定，均減輕其刑。原審認被告罪證明確予以論罪科刑，並適用毒品危害防制
    條例第四條第一項、第十八條第一項前段、第十九條第一項，刑法第十一條前段
    、第二十八條、第五十六條、第五十九條之規定，復審酌被告丙○○、甲○○二
    人之素行，及其等犯罪之動機、目的、手段、智識程度，渠等非法販賣第一級毒
    品海洛因供他人施用，對他人身心戕害甚鉅，助長社會不良風氣，且犯罪後否認
    犯行之態度，並考量其犯罪次數與所得利益非多等一切情狀，分別各量處有期徒
    刑八年六月，並說明扣案之第一級毒品海洛因一包（毛重０．四公克，淨重０．
    一九公克），係第一級毒品，不問屬於犯人與否，均應依毒品害防制條例第十八
    條第一項前段之規定沒收銷燬之；扣案之0000000000號（內含ＳＩＭ
    卡一張）行動電話一支，係被告甲○○所有，供被告二人販賣毒品所用之物，爰
    依毒品危害防制條例第十九條第一項前段之規定沒收之；另被告等販賣毒品前後
    計六次，每次為一千元，合計販賣毒品所得為六千元（含扣案之一千元），亦應
    依同條例第十九條第一項之規定沒收，其中五千元如全部或一部不能沒收時，則
    以其財產抵償之。至扣案之門號0000000000號行動電話一支（內含Ｓ
    ＩＭ卡一張），係證人洪瑞瑾所有，並非被告等所有供販賣毒品罪所用之物，另
    分裝塑膠空袋四大包、殘渣空袋七個，被告等否認供犯販賣毒品罪所用之物，復
    查無確切證據證明係被告丙○○、甲○○供販賣毒品所用之物，均不予沒收，經
    核其認事用法，俱無不合，量刑亦屬妥適，被告二人提起上訴，猶執陳詞否認販
    賣第一級毒品海洛因犯行而指摘原判決不當云云，非有理由，應予駁回。
據上論斷，應依刑事訴訟法第三百六十八條，判決如主文。
本案經檢察官乙○○到庭執行職務。
中      華      民      國      九十三    年      二    月    二十三    日
                                      臺灣高等法院臺中分院刑事第六庭
                                            審判長法  官  李  文  雄
                                                  法  官  邱  顯  祥
                                                  法  官  陳  秀  
右正本證明與原本無異。
如不服本判決應於收受送達後十日內向本院提出上訴書狀，其未敘述上訴之理由者並
得於提起上訴後十日內向本院補提理由書（均須按他造當事人之人數附繕本）。
                                                  書記官  巫  彥  佳
中      華      民      國      九十三   年       二      月   二十四   日
附錄本案論罪科刑法條全文：
毒品危害防制條例第四條第一項
製造、運輸、販賣第一級毒品者，處死刑或無期徒刑；處無期徒刑者，得併科新臺幣
一千萬元以下罰金。                                                      Ｉ
